【裁判字號】    99,台上,7534
【裁判日期】    991202
【裁判案由】    違反毒品危害防制條例
【裁判全文】
最高法院刑事判決            九十九年度台上字第七五三四號
上  訴  人  黃金輝
選任辯護人  謝依良律師
上  訴  人  羅玉枝
選任辯護人  方文賢律師
上列上訴人等因違反毒品危害防制條例案件，不服台灣高等法院
台南分院中華民國九十九年八月二十四日第二審判決（九十九年
度上訴字第三一七號，起訴案號：台灣台南地方法院檢察署九十
七年度偵字第八六三、二三九九號），提起上訴，本院判決如下
：
    主  文
原判決附表一編號１、５、６關於黃金輝、羅玉枝販賣第一級毒
品部分；同附表編號７、８、１０關於黃金輝販賣第二級毒品部分
均撤銷，發回台灣高等法院台南分院。
其他上訴駁回。
    理  由
一、撤銷（原判決附表一編號１、５、６關於黃金輝、羅玉枝販
    賣第一級毒品；同附表編號７、８、１０關於黃金輝販賣第二
    級毒品）部分：
本件原判決認定上訴人黃金輝有如其附表（下稱附表）一編號１
、６所示販賣第一級毒品（海洛因）；黃金輝、羅玉枝有同附表
編號５所示販賣第一級毒品（海洛因）；黃金輝有同附表編號７
、８、１０所示販賣第二級毒品（安非他命）等犯行，因而撤銷第
一審該部分之科刑判決，改判仍論處黃金輝如附表一編號１、６
所示販賣第一級毒品二罪刑；黃金輝、羅玉枝同附表編號５共同
販賣第一級毒品罪刑；黃金輝同附表編號７、８、１０販賣第二級
毒品三罪刑，固非無見。
惟查：證據之證明力，雖由法官評價，然心證之形成，由來於經
嚴格證明之證據資料之推理作用，通常有賴數個互補性之證據始
足以形成確信心證，單憑一個證據則較難獲得正確之心證。尤其
具有對向性關係之單一證據，如毒品交易之買賣雙方，買方或為
獲邀減刑寬典，不免有作利己損人之不實供述之虞。此種虛偽危
險性較大之被告以外之人所為之陳述，為避免其嫁禍他人，藉以
發見實體之真實，除以具結、交互詰問、對質等方法，以擔保其
真實性外，自仍應認有補強證據以增強其陳述之憑信性，始足為
認定被告犯罪事實之依據。原判決認定黃金輝有附表一編號１、
６所示販賣毒品海洛因予沈育呈、呂聖才之犯行；黃金輝、羅玉
枝同附表編號５所示共同販賣毒品海洛因予呂聖才之犯行；黃金
輝有同附表編號７、８、１０所示販賣毒品安非他命三次予戴士堯
之犯行，依理由之說明，係以證人沈育呈、呂聖才、戴士堯於偵
審之證詞及卷附相關通訊監察譯文為其論據，說明證人沈育呈、
呂聖才、戴士堯關於毒品交易之時間、地點、數量或相約見面地
點等洽購毒品事宜之證詞與附表二相關之通訊監察譯文內容相符
可資佐證，自得執為認定上訴人等犯罪之依據（見原判決第九頁
第十四至十六行、第十二頁第七行以下、第十三頁第二十、二一
行）。然黃金輝、羅玉枝已否認上情，稽之原判決所採憑附表二
編號１、編號６至１０、編號、之通訊監察譯文，其內容縱屬
實情，僅止於證明黃金輝或羅玉枝有與沈育呈、呂聖才、戴士堯
等通話，惟對話內容隱晦不明，或關於與沈育呈、呂聖才相約於
超商店、東河加油站等地點見面，或與戴士堯相約再為聯絡等旨
（見原判決第二三至二七頁附表二編號１、編號６至９），就所
謂毒品交易之內容隻字未提；或戴士堯尚未同意黃金輝提議之毒
品交易，或黃金輝表示已無毒品可為交付等情（見原判決第二七
頁編號１０、第二八頁編號、），均無從認定黃金輝或羅玉枝
與沈育呈、呂聖才或戴士堯等雙方有已達成該部分毒品交易合意
之情事，原判決復未說明如何得出前揭結論，而具補強證據得獲
致增強上揭證人陳述憑信性之心證理由，原審未進一步究明，並
調查其他必要之證據，單憑上揭證人偵審之證言，即論以黃金輝
、羅玉枝前述販賣第一、二級毒品之罪，殊嫌速斷，自難昭折服
。黃金輝、羅玉枝上訴意旨均指摘原判決該部分不當，非無理由
，應認該部分有撤銷發回之原因。
二、駁回（附表一編號２至４黃金輝、羅玉枝販賣第一級毒品；
    同附表編號９黃金輝販賣第二級毒品）部分：
按刑事訴訟法第三百七十七條規定，上訴於第三審法院，非以判
決違背法令為理由，不得為之。是提起第三審上訴，應以原判決
違背法令為理由，係屬法定要件。如果上訴理由書狀並未依據卷
內訴訟資料，具體指摘原判決不適用何種法則或如何適用不當，
或所指摘原判決違法情事，顯與法律規定得為第三審上訴理由之
違法情形，不相適合時，均應認其上訴為不合法律上之程式，予
以駁回。原判決綜合全部卷證資料，認定上訴人黃金輝有附表一
編號３、４所載販賣第一級毒品（海洛因）；黃金輝、羅玉枝有
同附表編號２共同販賣第一級毒品（海洛因）；黃金輝有同附表
編號９販賣第二級毒品（安非他命）等犯行，已詳敘所憑之證據
與認定之理由；對於黃金輝辯稱與沈育呈或戴士堯係合資購毒云
云；羅玉枝所辯僅偶與黃金輝同車時幫忙接聽電話，不知來電者
為購毒云云，均不足採，亦依調查所得證據詳予指駁、說明。因
認黃金輝、羅玉枝該部分犯行明確，而撤銷第一審關於黃金輝、
羅玉枝上揭販賣第一級毒品部分之科刑判決，改判仍論處黃金輝
如附表一編號３、４所示販賣第一級毒品（均累犯）二罪刑（均
量處有期徒刑）；黃金輝、羅玉枝共同販賣第一級毒品（二人均
累犯）罪刑（均量處有期徒刑）；並維持第一審論處黃金輝同附
表編號９販賣第二級毒品（累犯）罪刑（量處有期徒刑）之判決
，駁回其該部分在第二審之上訴，由形式上觀察，無足以影響判
決結果之違法情形存在。黃金輝上訴意旨略以：(一)、上揭部分未
於其及羅玉枝或購毒者沈育呈、戴士堯等處查獲任何毒品，而施
用毒品者時有為自身利益或受警誘導而為不利於他人之指證，原
判決未調查沈育呈、戴士堯經查獲後，曾否經採尿送驗，遽論黃
金輝上述販賣第一級、第二級毒品之罪，有證據調查未盡及理由
不備之違法；全家超商內無擺設電動遊戲機，證人沈育呈於第一
審證稱黃金輝在該超商打抬仔，其去該處向黃金輝拿取毒品等旨
與事實不符；沈育呈於審理時未證稱曾與女性聯繫購毒，原判決
認定黃金輝與羅玉枝共同販賣海洛因予沈育呈，有認定事實未依
證據之違誤。(二)、證人戴士堯就其向黃金輝購毒之頻率、次數、
種類及購毒金額等供述前後不一，且戴士堯於「民國九十六年十
一月十六日二十三時十七分十六秒」與黃金輝之通話內容乃表示
稍後再聯絡，卷內亦無其後相關之通聯紀錄，原判決遽以語意不
明之通聯內容，認定黃金輝有此部分販賣毒品安非他命予戴士堯
之犯行，自嫌速斷等語。羅玉枝則略以：證人沈育呈才所供證並
非與羅玉枝為毒品交易，相關通訊監察譯文亦無毒品交易種類、
數量、價格等用語，原判決以推測擬制之詞，論斷羅玉枝有共同
販賣海洛因予沈育呈罪刑，顯有違誤等語。惟查：(一)、犯罪事實
之認定、證據之取捨及證明力之判斷，俱屬事實審法院之職權，
苟其取捨判斷不違背經驗法則與論理法則，即不能指為違法。又
證人之證言縱令先後未盡相符，但事實審法院本於審理時所得之
心證，就其證言一部分認為確實可信予以採取，原非證據法則所
不許。又同一證人前後供述證詞歧異，則採信同一證人之部分證
言時，當然排除其他部分之證言，此為法院取捨證據法理上之當
然結果，縱未於判決理由內說明捨棄他部分證言，仍非理由不備
。原判決針對上揭部分已敘明依憑黃金輝、羅玉枝供承黃金輝於
九十六年間使用0000000000號、000000000
0號行動電話，羅玉枝有代為接聽等供詞，證人沈育呈、戴士堯
分別於偵審之證詞，佐以卷附相關通訊監察譯文、勘驗筆錄等證
據資料，參互勾稽判斷，於理由內逐一論述剖明其採證認事之理
由，且就摒棄上訴人等否認犯罪之各辯解，證人沈育呈於第一審
關於交付毒品者非黃金輝等證詞，如何不足為上訴人等有利之認
定，於理由內詳為論述、指駁，並敘明本於調查所得之心證，分
別定其取捨而為事實判斷之理由，所為論斷及說明，無違經驗法
則與論理法則，且屬事實審法院取捨證據職權之適法行使，尚難
漫指為違法；未同時說明與判決本旨無關之證據如何不足採，乃
取捨證據之當然結果，尚非理由不備。(二)、共同正犯間，在合同
意思範圍內，各自分擔犯罪行為之一部，相互利用他人之行為，
以達其犯罪之目的者，原不必每一階段均參與，祇須分擔犯罪行
為之一部，即應對於全部所發生之結果共同負責。是共同正犯之
行為，應整體觀察，就合同犯意內所造成之結果同負罪責，而非
僅就自己實行之行為負責。原判決已敘明黃金輝、羅玉枝基於販
賣第一級毒品海洛因牟利之犯意，由羅玉枝代黃金輝接聽購毒者
撥入之行動電話，約定相關買賣毒品之價格、數量及地點後再轉
知黃金輝，而於附表一編號２所示之時間、地點，共同販賣毒品
海洛因予沈育呈之理由，羅玉枝既已參與販賣構成要件之行為，
縱分工不同，亦僅屬其等間之行為分擔，無礙須就上開犯罪事實
共同負責之認定。再稽之卷附「九十六年十一月十六日二十三時
十七分十六秒」之通訊監察譯文固載稱「我（戴士堯）等一下再
打給你（黃金輝）。」然輔以其後二人於同日二十三時十九分十
八秒之通訊監察譯文內容，黃金輝與戴士堯已就毒品交易達成合
意（見警卷第五八頁），原判決論以黃金輝該部分販賣第二級毒
品之罪，核無不合。(三)、販賣毒品罪之成立，並不以經查獲毒品
為必要之證明方法。又購買毒品者，固因供出毒品來源因而查獲
其他正犯或共犯者，有減輕或免除其刑之寬典，而與所指販賣毒
品者間存有利害關係。然購毒者之指證在證據法則上既屬人證之
一種，如其指證並無矛盾或瑕疵，亦未違背經驗與論理法則時，
自不應僅因無法查獲毒品等為佐證，即對購買毒品者所為對販毒
者不利之指證，全然捨棄不採。經查上述部分縱未於黃金輝、羅
玉枝及沈育呈、戴士堯身上或住處扣獲毒品，然沈育呈、戴士堯
既已指證曾向黃金輝或黃金輝、羅玉枝購毒，且有證人與黃金輝
或羅玉枝之通訊監察譯文在卷可稽，尚難認有為己減刑而故為誣
指之可能，原審依憑沈育呈、戴士堯之指證及卷附其他相關證據
而為黃金輝、羅玉枝不利之認定，難認與證據法則有違。黃金輝
上訴意旨執未扣獲毒品為佐證，指摘原判決違法，非適法之第三
審上訴理由。此外，上訴意旨，就原審依職權採證認事之適法行
使，或就原判決已說明事項，專憑己見，泛指為違法，且為單純
事實之爭執，或與判決本旨無關之枝節問題為事實之爭辯，俱非
適法之第三審上訴理由，應認黃金輝、羅玉枝該部分之上訴為不
合法律上之程式，均予以駁回。
據上論結，應依刑事訴訟法第三百九十五條前段、第三百九十七
條、第四百零一條，判決如主文。
中    華    民    國  九十九  年   十二   月    二    日
                      最高法院刑事第十庭
                          審判長法官  石  木  欽  
                                法官  洪  佳  濱  
                                法官  韓  金  秀  
                                法官  段  景  榕  
                                法官  周  煙  平  
本件正本證明與原本無異
                                      書  記  官  
中    華    民    國  九十九  年   十二   月    七    日
                                                      K

司法院資訊處製作；財團法人民間司法改革基金會備份。
